臺灣高雄地方法院刑事判決　　　　　　　96年度訴字第2543號
公　訴　人　臺灣高雄地方法院檢察署檢察官
被　　　告　甲○○
　　　　　　　　　　號
上列被告因違反毒品危害防制條例案件，經檢察官提起公訴（起
訴案號：臺灣高雄地方法院檢察署96年度毒偵字第4451號），於
本院準備程序被告就被訴事實為有罪之陳述，經審判長告知被告
簡式審判程序意旨，並聽取當事人之意見後，本院合議庭裁定由
受命法官獨任依簡式審判程序審理、判決如下：
    主  文
甲○○施用第一級毒品，累犯，處有期徒刑拾月，減為有期徒刑
伍月，如易科罰金，以新臺幣壹仟元折算壹日。
    事  實
一、甲○○前於民國88年間，因施用毒品案件，經本院以88年度
    毒聲字第5242號裁定送觀察、勒戒後，認有繼續施用毒品之
    傾向，經本院以88年度毒聲字第5786號裁定裁定令入戒治處
    所施以強制戒治，於強制戒治已滿3 月後，成效經評定為合
    格，再經本院以88年毒聲字第9327號裁定停止戒治，於89年
    1 月4 日釋放出所並付保護管束，於89年8 月10日保護管束
    期滿未經撤銷上開停止戒治裁定而執行完畢，並經臺灣高雄
    地方法院檢察署檢察官以89年度戒毒偵字第879 號為不起訴
    處分確定；又於前開強制戒治執行完畢釋放後5 年內之93年
    間，再因施用毒品案件，經本院以93年度訴字第2229號判處
    有期徒刑8 月確定在案，並於94年4 月29日縮刑期滿，並於
    翌日徒刑執行完畢出監。
二、詎甲○○明知海洛因業經公告列為毒品危害防制條例第2條
    第2 項第1 款之第一級毒品，不得非法持有、施用，仍未戒
    除施用毒品之習性，仍不知戒絕毒癮，基於施用第一級毒品
    海洛因之犯意，於96年3 月31日晚上8 時許，在高雄縣大樹
    鄉○○村○○街90巷36弄27號住處臥房內，以第一級毒品海
    洛因粉末摻水以針筒注射靜脈之方式，施用第一級毒品海洛
    因1 次。嗣其於95年4 月1 日12時15分許，在高雄縣大寮鄉
    ○○路與水管路交岔路口，因形跡可疑，並發現其為上開毒
    品列管人口，經其同意後採集尿液送驗結果，其尿液中呈現
    毒品嗎啡陽性反應，始悉上情。
三、案經高雄縣政府警察局移送臺灣高雄地方法院檢察署檢察官
    偵查起訴。
    理  由
壹、程序方面
一、按除被告所犯為死刑、無期徒刑、最輕本刑為三年以上有期
    徒刑之罪或高等法院管轄第一審案件者外，於法院行準備程
    序進行中，被告先就被訴事實為有罪之陳述時，審判長得告
    知被告簡式審判程序之旨，並聽取當事人、代理人、辯護人
    及輔佐人之意見後，裁定進行簡式審判程序；且受命法官行
    準備程序，與法院或審判長有同一之權限；又簡式審判程序
    之證據調查，不受刑事訴訟法第159 條第1 項、第161 條之
    2 、第161 條之3 、第163 條之1 及第164 條至第170 條規
    定之限制，刑事訴訟法第273 條之1 第1 項、第279 條第2
    項前段、第273 條之2 分別定有明文。
二、查本件被告所犯為死刑、無期徒刑、最輕本刑為三年以上有
    期徒刑以外之罪，且非高等法院管轄第一審之案件，其於準
    備程序就前揭被訴事實為有罪之陳述，經受命法官告知簡式
    審判程序之旨，並聽取當事人之意見後，本院認無不得或不
    宜改依簡式審判程序進行之處，爰依刑事訴訟法第273 條之
    1 第1 項、第284 條之1 ，裁定本件由受命法官獨任進行簡
    式審判程序，合先敘明。
貳、實體方面
一、上揭事實，業據被告甲○○於本院96年7 月31日準備程序、
    審判程序時均供承不諱，且被告上開為警查獲時所採取之尿
    液，送經台灣檢驗科技股份有限公司檢驗結果，其尿液中呈
    現毒品嗎啡之陽性反應，此有卷附之台灣檢驗科技股份有限
    公司被告濫用藥物尿液檢驗報告、高雄縣政府警察局保安警
    察隊偵辦毒品案件嫌疑人尿液採證代碼對照表、扣押物品清
    單在卷可稽（見警卷第4 頁至5 頁，偵卷第3 頁）。綜上，
    足見 被告之自白與事實相符，足堪採信。
二、按毒品危害防制條例於92年7 月9 日修正公布，自93年1 月
    9 日施行，其中第20條、第23條將施用毒品之刑事處遇程序
    區分為「初犯」、「5 年內再犯」、「5 年後再犯」。依其
    立法理由之說明：「初犯」，經觀察、勒戒或強制戒治，應
    為不起訴處分或不付審理之裁定；經觀察、勒戒或強制戒治
    執行完畢釋放後，「5 年內再犯」者，因其再犯率甚高，原
    實施之觀察、勒戒及強制戒治既已無法收其實效，爰依法追
    訴或裁定交付審理。至於經觀察、勒戒或強制戒治執行完畢
    釋放，「5 年後再犯」者，前所實施之觀察、勒戒或強制戒
    治已足以遮斷其施用毒品之毒癮，為期自新及協助其斷除毒
    癮，仍用「初犯」規定，先經觀察、勒戒或強制戒治之程序
    。從而，依修正後之規定，祇於「初犯」及「5 年後再犯」
    2 種情形，有其追訴條件之限制，即須於初犯經觀察、勒戒
    或強制戒治釋放後，5 年內均無施用毒品之行為，始能認其
    前所實施之觀察、勒戒或強制戒治已足遮斷毒癮，而得於5
    年後再犯時，再予適用初犯之規定，重行觀察、勒戒等程序
    。倘5 年內已經再犯，被依法追訴處罰，縱其第3 次（或第
    3 次以上）施用毒品之時間在初犯釋放5 年以後，即與「5
    年後再犯」之情形有別，且因已於「5 年內再犯」，顯見其
    再犯率甚高，原實施觀察、勒戒或強制戒治，已無法收其實
    效，自無再經觀察、勒戒及強制戒治之必要，應由檢察官逕
    行起訴，始符新法修正之本旨（最高法院95年第7 次刑事庭
    會議決議參照）。查本件被告於88年度毒聲字第5242號裁定
    送觀察、勒戒後，認有繼續施用毒品之傾向，經本院以88年
    度毒聲字第5786號裁定裁定令入戒治處所施以強制戒治，於
    強制戒治已滿3 月後，成效經評定為合格，再經本院以88年
    毒聲字第9327號裁定停止戒治，於89年1 月4 日釋放出所並
    付保護管束，於89年8 月10日保護管束期滿未經撤銷上開停
    止戒治裁定而執行完畢，並經臺灣高雄地方法院檢察署檢察
    官以89年度戒毒偵字第879 號為不起訴處分確定；又於前開
    強制戒治執行完畢釋放後5 年內之93年間，再因施用毒品案
    件，經本院以93年度訴字第2229號判處有期徒刑8 月確定在
    案，此有卷附臺灣高等法院被告前案紀錄表、臺灣高雄地方
    法院檢察署刑案資料查註紀錄表、全國施用毒品案件紀錄表
    、本院93年度訴字第2229號刑事判決書、96年度訴字第1614
    號刑事判決書及其起訴書各1 份在卷可佐，足徵被告既於前
    開觀察、勒戒及強制戒治執行完畢釋放後，5 年內已因施用
    毒品而犯毒品危害防制條例第10條之罪且經法院判處罪刑確
    定，足認其再犯率甚高，原實施觀察、勒戒程序，顯無法遮
    斷其毒癮而收其實效，則其本件於前揭時、地再度施用海洛
    因之犯行，即非屬該條例第20條第3 項所稱「5 年後再犯」
    之情形，揆諸前揭最高法院決議意旨，自應依該條例第10條
    之規定予以追訴處罰。
三、查海洛因係毒品危害防制條例第2 條第2 項第1 款所明定之
    第一級毒品，不得持有、施用。(一)核被告所為，係犯毒品危
    害防制條例第10條第1 項之施用第一級毒品罪。(二)其施用第
    一級毒品前之持有毒品之低度行為，均應為施用之高度行為
    所吸收，不另論罪。(三)又被告前於93年間，再因施用毒品案
    件，經本院以93年度訴字第2229號判處有期徒刑8 月確定，
    並於94年4 月29日縮刑期滿，並於翌日執行完畢出監，此有
    臺灣高等法院被告前案紀錄表乙份在卷可憑，其受有期徒刑
    執行完畢後，5 年內故意再犯本件最重本刑為有期徒刑以上
    之罪，為累犯，應依刑法第47條第1 項規定，加重其刑。(四)
    爰審酌被告曾因施用毒品案件，經上開強制戒治執行完畢釋
    放出所後，5 年內之93年犯施用第一級毒品罪，復於96年再
    犯本件上揭施用第一級毒品罪行，足見戒毒意志不堅，毒癮
    非淺，未能體悟施用毒品對自己、家人造成之傷害及社會之
    負擔，自屬可議，惟念其犯後坦承犯行，犯後態度良好，並
    有悔改決心，且施用毒品乃自戕行為，未對他人造成危害，
    及其施用次數、時間，與上開93年度訴字第2229號判處有期
    徒刑8 月確定等一切情狀，爰量處如主文所示之刑，以鼓勵
    有戒毒決心之被告，及時醒悟戒絕毒癮，用啟自新。
四、按犯罪在中華民國96年4 月24日以前者，除本條例另有規定
    外，有期徒刑、拘役或罰金，減其刑期或金額二分之一；又
    刑法第320 條之罪，經宣告死刑、無期徒刑或逾有期徒刑1
    年6 月之刑者，不予減刑，中華民國96年罪犯減刑條例第2
    條第1 項第3 款、第3 條第1 項分別定有明文。查本件被告
    上開96年3 月31日犯上開施用第一級毒品罪，悉合於減刑條
    件，應依法予以減刑，並依上開減刑條例第9 條規定，參酌
    被告家庭經濟狀況不富裕，職業為工等情，有警詢筆錄可參
    ，爰各諭知如易科罰金從輕以新臺幣1,000 元折算1 日，用
    啟自新。
據上論斷，應依刑事訴訟法第273 條之1 第1 項、第284 條之1
、第299 條第1 項前段，毒品危害防制條例第10條第1 項，刑法
第11條、第47條第1 項，中華民國96年罪犯減刑條例第2 條第1
項第3 款、第9 條，刑法第41條第1 項前段，刑法施行法第1 條
之1 ，判決如主文。
本案經檢察官乙○○到庭執行職務。
中    華    民    國    96    年  7     月      31 　 日
                  刑事第三庭  法  官  施添寶
以上正本證明與原本無異。
如不服本判決應於收受本判決後10日內向本院提出上訴書狀，並
應敘述具體理由，如未敘述上訴理由者，應於上訴期間屆滿後20
日內補提理由書狀於本院（均須按他造當事人之人數附繕本）「
切勿逕送上級法院」。
中    華    民    國    96    年  8     月      2　   日
　　　　　　　　　　　　　　  書記官  王翌翔
附錄本案判決論罪科刑法條
毒品危害防制條例第10條
施用第一級毒品者，處六月以上五年以下有期徒刑。
施用第二級毒品者，處三年以下有期徒刑。
